【裁判字號】    90,上易,1218
【裁判日期】    900831
【裁判案由】    竊盜
【裁判全文】
臺灣高等法院臺南分院刑事判決          九十年度上易字第一二一八號  Ａ
      上  訴  人  台灣台南地方法院檢察署檢察官
      被      告  甲  ○  ○
右上訴人因被告竊盜案件，不服中華民國九十年四月十一日台灣台南地方法院九十年
度易字第三○六號第一審判決（起訴案號：台灣台南地方法院檢察署八十九年度偵緝
字第四六八號），提起上訴，本院判決如左：
      主      文
上訴駁回。
      事      實
一、甲○○發現位於台南縣永康市○○路一巷卅弄二號之六後側北上高速公路324.7K
    處，中國石油股份有限公司（下稱中油公司）所設置高嘉長途Ｙ—１輸油管無人
    看管，認有機可乘，乃於民國（下同）八十七年十二月一日，向不知情謝新有佯
    稱欲放置土木工程工具，以每月新台幣（下同）二萬五千元租金，承租謝新有位
    於台南縣永康市○○路一巷三十弄二號之六廠房，並基於意圖為自己不法所有概
    括犯意，在中油公司前開輸油管挖洞接管，並挖溝埋設盜油管線，接至上開廠房
    ，於附表所示時間，連續盜取中油公司輸油管汽油及柴油。嗣經中油公司嘉南營
    業處台南供油中心管線主管薛錦順，於八十七年十一月十九日，發現管線輸油有
    異常虧損紀錄。乃對高嘉長途輸油管沿線進行清查，復配合員警調查，於八十七
    年十二月廿八日十三時廿分許，在前開甲○○承租工廠查獲，並當場扣得甲○○
    竊取油品，九五無鉛汽油五百卅公升、高級柴油二萬七千公升（均已發還中油公
    司），鐵槽一座、黑色大型塑膠桶六只、黑色小型塑膠桶三只在案。
二、案經中油公司訴由台南縣警察局永康分局，報請台灣台南地方法院檢察署檢察官
    偵查起訴。
      理      由
一、訊據被告甲○○供承於八十七年十二月一日，以每月二萬五千元租金，向謝新有
    承租該廠房之事實。惟否認有竊盜犯行，辯稱：伊係代錢文祥，向謝新有承租廠
    房，伊本身根本未使用該廠房，更無私接管線竊油云云。惟查：
  (一)中油公司油品遭竊事實，所以得以查獲，係因中油公司油管監測電腦系統，顯示
    高嘉長途Ｙ—１油管壓力下降，且管線輸油紀錄顯示異常虧損，經該公司多次管
    線保壓檢測確定盜油位置，乃派員沿高嘉長途輸油管進行清查，始發現輸油管於
    北上高速公路324.7K處，遭人鑽洞盜接管線，將油盜引至台南縣永康市○○路一
    巷三十弄二號之六廠房，經配合員警查獲被告竊取油品廠房等情，業據中油公司
    人員薛錦順指訴甚詳，並有中油公司高嘉長途油管輸油異常虧損統計表一紙、永
    康油庫輸油工作記錄表影本一份、高嘉長途油管324.7K及325.3K遭盜案說明書、
    現場照片十三紙（詳原審卷十九至卅六頁、四六三四號偵查卷十九至廿二頁，警
    卷一至六頁、四六三四號偵查卷廿三頁上圖）、獵狐專案行動報告一冊在卷可稽
    ，復有現場扣得九五無鉛汽油五百卅公升、高級柴油二萬七千公升、鐵槽一座、
    黑色大型塑膠桶六只、黑色小型塑膠桶三只在案可資佐證。
  (二)另據證人即該廠房所有人謝新有於原審證稱，被告租屋時，表明自己要用來擺放
    土木工程工具，未說要幫別人租屋；決定承租前，被告來看過廠房數次，伊有開
    門讓他進去看；伊廠房從未放置黑色桶子，但伊於被告承租一星期後到廠房查看
    時，見到有類似貨櫃長方形大鐵桶及黑色塑膠桶各一個，當時被告住在該處等語
    （詳警卷五頁背面、原審卷四六及六六頁）。衡情，證人謝新有與被告為房東、
    房客關係，彼此無嫌隙，當無設詞構陷被告之理。又觀諸證人謝新有於警偵及原
    審所證情節均屬相同，益證其所供非捏詞杜撰，其所為供詞，應值採信。況被告
    供稱確向謝新有承租上開廠房，並有被告親筆簽名房屋租賃契約書一份在卷可參
    （詳警卷廿六至廿九頁）。由此觀之，堪信被告確於八十七年十二月一日向謝新
    有承租上開廠房居住，並堆置類似鐵槽及黑色塑膠桶等物屬實。
  (三)再據證人即被告友人潘瑞茂於偵查中證稱，伊按被告指示，自台北土城載運黑色
    塑膠桶，放置被告在台南承租廠房，被告並向伊告知塑膠桶係要裝汽油等語（詳
    八十九年偵緝字第四六八號卷四七頁）。證人潘瑞茂既係被告朋友，二人復無怨
    隙，應無誣陷被告理由，且其指證極為詳細明確，此部份證詞，復無瑕疵之處，
    殊堪採信。至證人潘瑞茂嗣於原審調查時，改稱伊係受祥仔之託，載運黑色塑膠
    桶南下等有利被告證詞。然與其前所供不符，依案重初供原則，當以其前於偵查
    中所供，較為可信。證人潘瑞茂其後供詞，應係事後迴護之詞，不足採信。
  (四)再者被告於八十七年十二月一日，先向謝新有承租廠房自用，再指示其友人潘瑞
    茂，為其搬運黑色塑膠桶來供承裝油品之用。又該廠房出租人謝新有於被告居住
    該處期間，即曾目睹上開承裝油品鐵槽與黑色塑膠桶。據此以言，顯見被告確有
    承租使用該廠房，並載運鐵槽及黑色塑膠桶放置其內等情。又本案查獲時，不惟
    發現中油公司高嘉長途Ｙ—１輸油管有私接管線連接至被告廠房，且該廠房正以
    鐵槽及大型黑色塑膠桶，充作儲油槽，儲存竊得油品，更見被告承租上開廠房及
    載運放置鐵槽及黑色塑膠桶，目的係為集存其自中油公司上開324.7K處，私接輸
    油管線所盜引油品。準此以解，本件至遲自被告承租該廠房後一星期起，被告即
    有竊取中油公司油品行為。又觀諸卷附中油公司永康油庫輸油工作紀錄表，Ｙ１
    管於附表所示時間，均有管壓下降、電腦計量出現異常虧損現象，其餘時間又恢
    復正常。由此可見，顯係被告恐大量竊取油品，易引起注意。故自八十九年十二
    月六日至八十九年十二月廿七日，於不同時段，分次竊取，其意甚明。
  (五)被告原審固辯稱，該屋係代朋友錢文祥所租，然被告其於偵查中供稱伊將該廠房
    分租給錢文祥，與其前所供互異，可否採信，已非無疑。況被告果因偶與友人錢
    文祥同行南下，臨時受託代其租屋，應無以自己為承租人簽約，復自行住入其內
    之理！再被告於原審，經詢以錢文祥住居所、聯絡方法等基本資料時，被告均無
    法指出其人（詳原審十六頁），則有無錢文祥其人，即有可疑。雖證人潘瑞茂證
    稱錢文祥確有其人。然被告與潘瑞茂二人，對錢文祥所為描述，被告指阿祥約一
    百六十八公分，瘦瘦的，留西裝頭；另潘瑞茂則稱阿祥身高，近一百八十公分，
    有點禿頭（詳原審卷四十七、四十五頁），二人所供差異甚大，實難相信二人所
    指為同一人。再經原審隔離訊問被告與潘瑞茂，當日南下承租廠房情形，對於祥
    仔於何處上車、承租當日祥仔是否在場、潘瑞茂是否與被告同至其姊住處過夜等
    重要事項，二人所言，非但相互矛盾，且與出租人謝新有所述承租情形不合。以
    此論之，被告與潘瑞茂上述情詞，要均屬事後脫罪之詞，難令人信實。本件事證
    明確，被告犯行，堪以認定。
  (六)另告訴人中油公司嗣後改稱：其公司遭被告所竊油料，應有高級柴油十一萬三千
    五百公升、九二無鉛汽油一萬一千二百公升，及九五無鉛汽油二萬六千四百七十
    公升云云。惟該公司其後更表示：伊公司輸油工作紀錄表，僅能得知被竊油料時
    間、種類及數量，無法判斷究竟為何人所竊。故以Ｙ１輸油管所損失油料中，被
    告實際上竊取種類及數量為何？告訴人難以確定（詳本院卷卅頁）。又上開中油
    公司嗣後改稱失竊油量，係將高嘉長途油管324.7K及325.3K二處全部失竊油品數
    量合計，已據中油公司人員薛錦順供承在卷。且被告究於北上324.7K處，盜取何
    種油品數量多少，中油公司亦無法算出，故本件係以實際虧損油品數量，區分為
    二，據為認定被告實際竊得油品，更迭經薛錦順於偵審中供承在案（詳四六三四
    號偵查卷十八頁、第廿二頁、原審卷十四至十六頁）。茲本件既僅能查出中油長
    途油管324.7K處有私接盜油管至被告承租廠房之事證。另一處325.3K處則未查出
    有任何事證，足認係被告所竊取，自難將該325.3K處所失竊油品，亦計為被告所
    竊取。此外本院復查無其他證據，足認被告確有竊取325.3K處油品。故前述中油
    公司人員薛錦順將本件324.7K及325.3K二處失竊油品數合計後，再區分為二，據
    為認定被告竊取油品數量，應屬合理，堪以採信，併此說明。
三、核被告所為，係犯刑法第三百二十條第一項普通竊盜罪。又依前所述，被告自八
    十九年十二月六日至八十九年十二月廿七日，係於不同時段，分次竊取。故其先
    後多次竊油犯行，時間緊接，手法相同，顯係基於概括犯意反覆為之，為連續犯
    ，應依刑法第五十六條規定，論以一罪，並依法加重其刑。
四、原審以被告罪證明確，因予適用刑法第五十六條、第三百二十條第一項，罰金罰
    鍰提高標準條例第一條前段規定，並審酌被告不思利用正途賺取財物，竟承租廠
    房掩飾竊油犯行、竊油設備更毫無安全防護措施，影響公共安全甚鉅、犯後一再
    飾詞卸責，毫無悔意等一切情狀，量處有期徒刑二年，以資懲儆。復敘明扣案儲
    油設備鐵槽一座，及黑色大、小型塑膠桶，均無法證明為被告所有，故不予諭知
    沒收，核屬正當。本院經核原判決認事用法，均無違誤，量刑亦稱妥適，檢察官
    上訴意旨，指摘原判決量刑過輕，為無理由，應予駁回。
據上論斷，應依刑事訴訟法第三百六十八條，判決如主文。
本案經檢察官羅清溪到庭執行職務。
中    華    民    國      九十      年      八      月      三十一      日
                                  臺灣高等法院臺南分院刑事第五庭
                                      審判長法官  茆    臺    雲
                                            法官  蔡    長    林
                                            法官  董    武    全
右正本證明與原本無異。
不得上訴。
                                      法院書記官  黃    全    忠
中    華    民    國      九十      年      九      月        七        日
附錄本件論罪科刑法條全文：
刑法第三百二十條第一項
意圖為自己或第三人不法之所有，而竊取他人之動產者，為竊盜罪，處五年以下有期
徒刑、拘役或五百元以下罰金。
附表
┌──┬──────┬───────────────────┬────┐
│編號│日        期│     漏   油   時   間                │備    註│
├──┼──────┼───────────────────┼────┤
│1.  │年月６日│時至時連續虧油                    │        │
├──┼──────┼───────────────────┼────┤
│2.  │年月７日│時至時油量異常，壓力下降          │        │
├──┼──────┼───────────────────┼────┤
│3.  │年月日│時分電腦顯示漏油，時分恢復正常│        │
├──┼──────┼───────────────────┼────┤
│4.  │年月日│零時分電腦顯示漏油，２時分恢復正常│        │
├──┼──────┼───────────────────┼────┤
│5.  │年月日│１０時分、時１０分電腦顯示漏油        │        │
├──┼──────┼───────────────────┼────┤
│6.  │年月日│時永康壓力陡降，油量開始短少；時│        │
│    │            │分永康壓力漸降                        │        │
└──┴──────┴───────────────────┴────┘
┌──┬──────┬───────────────────┬────┐
│7.  │年月日│零時分永康壓力急速下降至２時７分回升│        │
│    │            │；２時９分又下降，至３時分恢復正常  │        │
├──┼──────┼───────────────────┼────┤
│8.  │年月日│７時分、分、分時，電腦顯示漏油  │        │
├──┼──────┼───────────────────┼────┤
│9.  │年月日│１時、時分永康壓力下降、油量短少；│        │
│    │            │８時分至時１分壓力下降            │        │
├──┼──────┼───────────────────┼────┤
│10.  │年月日│時分永康壓力下降        │        │
└──┴──────┴───────────────────┴────┘


司法院資訊處製作；財團法人民間司法改革基金會備份。
